臺灣臺中地方法院刑事判決　　　　　　95年度重訴字第3386號
公　訴　人　臺灣臺中地方法院檢察署檢察官
被　　　告　丁○○
選任辯護人　蔡定生律師
上列被告因殺人案件，經檢察官提起公訴（九十五年度偵字第二
三四八二號），本院判決如下：
    主    文
丁○○殺人，累犯，處有期徒刑拾伍年。扣案之水果刀壹支沒收
。
    犯罪事實
一、丁○○前因公共危險罪，經本院於民國九十三年九月十日以
    九十三年度交易字第三一八號判處有期徒刑八月，經臺灣高
    等法院臺中分院於九十三年十二月二十一日以九十三年度交
    上易字第一二九四號判決駁回上訴確定；又因肇事逃逸罪，
    經臺灣高等法院臺中分院於九十四年七月十三日以九十四年
    度交上訴字第一一二三號判處有期徒刑八月確定；前開二罪
    ，經臺灣高等法院臺中分院於九十四年九月十九日易九十四
    年度聲字第八０一號裁定合併定其應執行有期徒刑一年三月
    確定，於九十四年二月十五日入監執行，於九十五年一月十
    二日假釋出監，甫於九十五年四月二十日假釋期滿未經撤銷
    ，以有期徒刑執行完畢論。
二、丁○○與乙○○原為夫妻關係，於民國九十三年間，因丁○
    ○車禍肇事衍生之損害賠償問題，而辦理離婚手續，惟丁○
    ○與乙○○仍同居共住，維持實質上之夫妻關係。丁○○於
    九十五年十月十二日二十二時許（起訴書誤載為十時許），
    離開友人住處返回臺中縣豐原市○○街與復興路口乙○○擺
    設之水果攤位，發現乙○○已收攤卻未返家，便騎乘機車外
    出尋找，之後，在臺中縣豐原市○○路七巷二０七號路邊涼
    亭內，發現梁金生與乙○○在涼亭內相互擁抱、親吻，梁金
    生並進而親吻乙○○之胸部，丁○○竟基於殺人之犯意，自
    所騎機車置物箱內執持其所有之水果刀一支，趁梁金生與乙
    ○○未注意之際，朝梁金生右後肩胛部刺了一刀後，隨即進
    入涼亭內欲繼續刺殺梁金生，而乙○○因恐丁○○再與梁金
    生發生衝突，乃將丁○○抱住，梁金生便趁機跑向其機車停
    放處拿取放置機車內之雙面活動扳手、鑿子等工具欲持以反
    擊，而丁○○於經乙○○阻絕後，仍未罷休，猶本於殺人之
    犯意，立即掙脫乙○○繼續追躡而至，與梁金生發生衝突互
    為攻擊，丁○○於扭打過程中並朝梁金生右側耳後、後枕部
    、左側肩胛上部、口部上方、左頂部、左額部、左三角肌部
    、左肩胛下部、右側鎖骨等部位猛刺多刀，致使梁金生受有
    左鼻下方刺傷5×0.5公分、左肩胛上部刺傷5×2.5公分（深
    約10公分）、右肩胛外部刺傷4×0.5公分、右耳後方刺傷5
    ×1公分（深約23公分）、左手三角肌刺傷2×0.3公分、左
    胸外側部刺傷2×0.5公分、右鎖骨下部尖刺傷、左額刺傷1
    ×0.2公分、頭頂頭皮刺傷2×0.2分等傷害，梁金生不敵丁
    ○○之刺殺欲逃往路邊求救，惟因傷重在距離其機車五公尺
    處不支倒地，丁○○見狀，乃將其所執持用以行兇之前開水
    果刀丟棄在涼亭附近草叢內後，隨即騎乘機車往臺中縣豐原
    市○○路中正公園方向逃逸，而乙○○則趕忙扶起梁金生，
    向附近民眾呼救，梁金生在救護車送往行政院衛生署立豐原
    醫院途中，即因左肩胛上方之刺傷造成左鎖骨動脈斷裂及右
    耳後方之刺傷造成右頭臂動脈斷裂，導致失血過多不治死亡
    。嗣經警據報後，前往臺中縣豐原市○○路七巷二０七號前
    之涼亭，在附近草叢內，扣得丁○○所有持以殺人使用之水
    果刀一支，而丁○○逃逸後，先後在苗栗縣卓蘭鎮大克山上
    之土地公廟、臺中縣石岡鄉山上、南投縣埔里鎮山上藏匿，
    迄於九十五年十月十七日十五時五十五分許，始主動向臺中
    縣警察局刑警大隊偵二隊投案，因而獲悉上情。
三、案經臺中縣警察局豐原分局報告臺灣臺中地方法院檢察署檢
    察官偵查起訴。
    理    由
一、訊據被告丁○○對於上揭時地，執持水果刀刺殺被害人梁金
    生右後肩胛部、右側耳後、後枕部、左側肩胛上部、口部上
    方、左頂部、左額部、左三角肌部、左肩胛下部、右側鎖骨
    ，致使被害人梁金生因左肩胛上方之刺傷造成左鎖骨動脈斷
    裂及右耳後方之刺傷造成右頭臂動脈斷裂，失血過多而不治
    死亡等情，業經坦認屬實，核與現場目擊證人乙○○於警詢
    、偵查及本院審理中之證述內容、告訴人甲○○於警詢、偵
    查及本院中之指訴情節均屬相符，並有現場蒐證照片十六張
    、臺灣臺中地方法院檢察署檢察官九十五年十月十三日勘驗
    筆錄一份、刑案現場測繪圖一份、臺中縣警察局現場勘查報
    告一份、案發現場照片六十五張等在卷可稽，復有扣案之水
    果刀一把為證；又被害人丁○○因遭被告以水果刀刺殺之行
    為，因而受有致使被害人梁金生受有左鼻下方刺傷5×0.5公
    分、左肩胛上部刺傷5×2.5公分（深約10公分）、右肩胛外
    部刺傷4×0.5公分、右耳後方刺傷5×1公分（深約23公分）
    、左手三角肌刺傷2×0.3公分、左胸外側部刺傷2×0.5公分
    、右鎖骨下部尖刺傷、左額刺傷1×0.2公分、頭頂頭皮刺傷
    2×0.2分等傷害，並因左肩胛上方之刺傷造成左鎖骨動脈斷
    裂及右耳後方之刺傷造成右頭臂動脈斷裂，失血過多而不治
    死亡等情，亦據臺灣臺中地方法院檢察署檢察官相驗屬實，
    製有相驗筆錄一份、解剖筆錄一份在卷可參，並有臺灣臺中
    地方法院檢察署相驗屍體證明書一份、臺灣臺中地方法院檢
    察署解剖鑑定報告書一份、解剖照片七十張在卷足憑，被害
    人梁金生確實係因被告刺殺其右肩胛、右耳後部位之行為，
    造成其左鎖骨動脈斷裂、右頭臂動脈斷裂，導致失血過多不
    治死亡，由此可知，被告之刺殺行為與被害人梁金生之死亡
    結果間，具有直接之因果關係存在，應堪認定。至於被告主
    張係出於義憤而殺人，辯稱：伊與乙○○係因車禍案件之損
    害賠償問題，才會辦理離婚，事實上兩人仍同住以夫妻相稱
    ，案發當時係因目睹被害人梁金生對乙○○做出親吻胸部之
    親暱動作，才會當場出於義憤而殺人云云。惟查：
    （一）依據刑案現場測繪圖（參照九十五年度相字第一七二
          六號相驗卷第二十頁）及臺灣臺中地方法院檢察署檢
          察官現場勘驗筆錄（參照九十五年度相字第一七二六
          號相驗卷第十六頁反面）、案發現場照片（參照九十
          五年度相字第一七二六號相驗卷第三六至六八頁）所
          示，在涼亭內、被害人梁金生機車處及停放機車處至
          被害人梁金生倒地處，均有被害人梁金生之血跡，而
          涼亭內僅有少量滴落之血跡（參照九十五年度相字第
          一七二六號相驗卷第四二頁所示之現場照片），被害
          人梁金生機車停放處地上則有潑灑狀之大量血跡（參
          照九十五年度相字第一七二六號相驗卷第四八頁所示
          之現場照片），之後從機車停放處往路邊沿線則有大
          量血跡以至被害人梁金生倒地處之大量血泊（參照九
          十五年度相字第一七二六號相驗卷第五九頁所示之現
          場照片），由此可知，被害人梁金生在涼亭內應該只
          有受到被告自背後刺殺第一刀之攻擊，後續致命之刺
          殺行為應該是在機車停放處所為。又依據被害人梁金
          生機車置物箱內有雙面活動扳手一支（參照九十五年
          度相字第一七二六號相驗卷第五二頁所示之現場照片
          ），其形式與遺落在血泊處之雙面活動扳手相同，依
          此推測，現場遺落之雙面活動扳手及鑽子均應為被害
          人梁金生所有，再依據鑽子及雙面活動扳手分別遺落
          在被害人梁金生機車附近及被害人梁金生倒臥血泊處
          之情（參照九十五年度相字第一七二六號相驗卷第五
          二、六十頁所示之現場照片），據此以觀，被害人梁
          金生在機車停放處遭遇被告第二波之嚴重攻擊，處於
          無法對抗之狀態。
    （二）再者，被告指稱被害人梁金生與乙○○擁抱、親吻嘴
          部及胸部，並聽到被害人梁金生對乙○○說被告拿他
          沒辦法，伊與乙○○在一起，被告又能對伊怎麼樣云
          云。惟依據被告陳述之案發過程，當時被害人梁金生
          與乙○○相互擁抱親吻過程中，何以被害人梁金生會
          突然冒出被告拿他沒辦法之話語，且證人乙○○於本
          院審理中證稱：「（問：那天晚上，被告看到你和被
          害人梁金生在涼亭有親密舉動，他有無先出言喝止？
          ）沒有。」、「被告沒有出聲，就先刺了被害人梁金
          生一刀。」、「（問：在被告刺殺被害人梁金生之前
          ，你們二人是否知道被告已經到場？）不知道。」等
          語（參照本院卷第六二、六三頁），由此可知，在被
          害人梁金生與證人乙○○進行親吻之親密舉動之際，
          依據常理判斷，應該不可能無端冒出挑釁被告之話語
          ，又被告發現被害人梁金生與證人乙○○時，若係一
          般人面對自己結髮妻子與人做出不軌之行為，按理應
          當會先出言喝止，表達不滿情緒，然被告卻反乎常情
          ，在未先行出言喝止之情況下，逕行持刀刺殺被害人
          梁金生；復以，證人乙○○於偵查中證稱：「要刺之
          前，我們均沒有發現丁○○，是他刺了第一刀之後，
          我們才發現他，我們就一起站起來，往涼亭內走了一
          些，丁○○就追進來砍。」等語（參照九十五年度相
          字第一七二六號相驗卷第十三頁正、反面），可見被
          告在刺殺被害人梁金生第一刀，經乙○○將二人隔開
          後，仍有繼續追殺之行為；且被告雖供稱係因為被害
          人梁金生出言挑釁才會繼續刺殺云云，然被告全身毫
          髮無傷身，相較於被害人梁金生嚴重之傷勢，可見被
          害人梁金生自始至終均處於弱勢，被告持續追殺之行
          為，足徵其有故意殺人之犯意。
    （三）按刑法第二百七十三條第一項之義憤殺人罪，所謂「
          義憤」，係指基於道義之理由而生憤慨，必先有被害
          人之不義行為，且在客觀上足以引起公憤，依一般人
          之通念，確無可容忍者，始可謂係義憤（最高法院九
          十二年台上字第七０００號裁判意旨參照）。依據被
          告於偵查中供稱：「（問：你是何時開始懷疑梁金生
          和乙○○有在一起？）約是在半個月前開始懷疑，因
          為乙○○那一陣子都很晚回家，她說她去唱歌，但是
          她又說不出來是在哪邊唱歌。」等語（參照九十五年
          度偵字第二三四八二號偵查卷第十四頁），佐以證人
          即被告之女兒丙○○於本院審理中證稱：「（問：你
          母親乙○○與被害人梁金生有往來，是否知情？）有
          聽說。」等語（參照本院卷第六九頁），證人丙○○
          係已出嫁之女兒，大約一週返家一次，均能知悉吳秋
          菊與被害人梁金生交往之事，可見被告對於乙○○與
          被害人梁金生交往關係匪淺之情，亦已知悉，且處於
          不能接受之狀態。又被告為逃避民事損害賠償責任，
          因而與乙○○辦理離婚，乙○○主觀上認知雙方已離
          婚，因而私下與被害人梁金生交往，在客觀上對於吳
          秋菊枝行為是否足以引起公憤，使一般人均無法容忍
          ，已有可議；何況，被告在公共場所眼見被害人梁金
          生與乙○○之親密舉動，大可先行出言制止，訊明真
          相，以圖挽回乙○○之感情，而被告卻捨此不為，逕
          行持刀砍殺被害人梁金生，並於乙○○將被告抱住以
          阻絕二人起衝突後，被告猶不罷休，繼續朝被害人梁
          金生追殺，互為攻擊，終於造成被害人梁金生死亡之
          結果，由此可見，被告殺人之犯罪動機，明顯係出於
          個人情緒上一時之衝動氣憤，尚與基於道義理由而生
          憤慨之「義憤殺人」要件不相符合。
    （四）從而，被告眼見被害人梁金生與其前妻乙○○有親密
          舉動，因而持水果刀刺殺被害人梁金生右側耳後、後
          枕部、左側肩胛上部、口部上方、左頂部、左額部、
          左三角肌部、左肩胛下部、右側鎖骨等部位，可見被
          告下手之時，係處於衝動氣憤之情緒；又被告下手之
          部位係人體最重要亦最直接致命之頭部、肩頸部位，
          足認被告殺人之犯意明確。是以，被告故意殺人之犯
          行，應堪認定，其所辯義憤殺人云云，顯與現有事證
          不相符合，無從採信。本件事證已臻明確，被告犯行
          ，洵堪認定。
二、查：被告以水果刀猛刺被害人梁金生右側耳後、後枕部、左
    側肩胛上部、口部上方、左頂部、左額部、左三角肌部、左
    肩胛下部、右側鎖骨等部位，致使被害人梁金生因左肩胛上
    方之刺傷造成左鎖骨動脈斷裂及右耳後方之刺傷造成右頭臂
    動脈斷裂，導致失血過多不治死亡，可見被告用力甚猛、殺
    意甚堅，其具有殺人之故意，至為明確。核被告所為，係犯
    刑法第二百七十一條第一項之殺人罪。次查：被告前因公共
    危險罪，經本院於九十三年九月十日以九十三年度交易字第
    三一八號判處有期徒刑八月，經臺灣高等法院臺中分院於九
    十三年十二月二十一日以九十三年度交上易字第一二九四號
    判決駁回上訴確定；又因肇事逃逸罪，經臺灣高等法院臺中
    分院於九十四年七月十三日以九十四年度交上訴字第一一二
    三號判處有期徒刑八月確定；前開二罪，經臺灣高等法院臺
    中分院於九十四年九月十九日易九十四年度聲字第八０一號
    裁定合併定其應執行有期徒刑一年三月確定，於九十四年二
    月十五日入監執行，於九十五年一月十二日假釋出監，甫於
    九十五年四月二十日假釋期滿未經撤銷，以有期徒刑執行完
    畢論等情，此有臺灣高等法院被告前案紀錄表在卷足憑，被
    告前受有期徒刑之執行完畢後，五年以內故意再犯有期徒刑
    以上之罪，為累犯，應依刑法第四十七條第一項之規定，就
    法定本刑所規定之有期徒刑部分加重其刑，法定本刑所規定
    之死刑、無期徒刑部分，依法不得加重。爰審酌被告因不滿
    前妻與被害人梁金生交往在路邊涼亭內為親吻之親暱舉動，
    憤而持刀砍殺被害人梁金生一刀之後，猶再起衝突而將被害
    人梁金生殺害致死，可見被告用力之猛烈、下手之殘忍；又
    被告平日擺攤販售水果為生，案發當時執持水果刀朝被害人
    梁金生上半身砍殺，其行兇之部位，針對被害人梁金生之肩
    頸部要害，足徵被告殺人犯意之堅；而被告無故在其機車內
    放置水果刀之行徑，更足以令人質疑被告是否在決定外出尋
    找其前妻之際，即已產生殺人之動機；被告出於氣憤而殺人
    之行為，顯示其對於他人生命價值之嚴重忽視、不知尊重；
    被告一時衝動之行為，更嚴重破壞被害人梁金生家庭之圓滿
    ，造成永難彌補之傷害，被告於犯罪後，雖於本院中表示願
    意以金錢賠償被害人家屬，然迄於本院審理時被告仍未與被
    害人家屬達成和解，考量被告犯罪後之態度尚稱良好，但就
    殺人之行為仍一再辯稱係導因於被害人梁金生挑釁行為而起
    ，顯然未見誠摯悔悟之意等一切情狀，量處如主文所示之刑
    ，以示懲儆。
三、扣案之水果刀一支，係屬被告所有供殺人所用之物，業據被
    告供述屬實，爰依刑法第三十八條第一項第二款之規定，併
    予諭知沒收。至於扣案之鑿子一支、雙面活動扳手一支、報
    紙二張、香菸一包、拖鞋一雙、保特瓶一瓶，均非被告所有
    供犯罪所用之物，業據被告供述屬實，而觀諸現有事證，應
    係屬於被害人梁金生所有之物，既無本案無關，本院自無從
    併予諭知沒收，附此敘明。
據上論斷，應依刑事訴訟法第二百九十九條第一項前段，刑法第
二百七十一條第一項、第四十七條第一項、第三十八條第一項第
二款，判決如主文。
中　　華　　民　　國　　96　　年　　1 　　月　　12　　日
                  刑事第五庭    審判長法  官  賴恭利
                                      法  官  吳崇道
                                      法  官  巫淑芳
上正本證明與原本無異。
如不服本判決，應於送達後十日內向本院提出上訴狀（須附繕本
），上訴於臺灣高等法院臺中分院。
                                      書記官  王麗麗
中　　華　　民　　國　　96　　年　　1 　　月　　12　　日
附錄論罪科刑法條：
中華民國刑法第271條：
殺人者，處死刑、無期徒刑或十年以上有期徒刑。
前項之未遂犯罰之。
預備犯第一項之罪者，處二年以下有期徒刑。
